【裁判字號】    98,上訴,159
【裁判日期】    980604
【裁判案由】    傷害致重傷
【裁判全文】
臺灣高等法院臺南分院刑事判決         98年度上訴字第159號
上  訴  人
即  被  告  乙○○
選任辯護人  簡承佑  律師
            張育誠  律師
上列上訴人因傷害致重傷案件，不服臺灣雲林地方法院九十六年
度訴字第九二七號中華民國九十七年十二月十九日第一審判決（
起訴案號：臺灣雲林地方法院檢察署九十六年度偵字第二一二八
號），提起上訴，本院判決如下：
    主  文
上訴駁回。
    事  實
一、乙○○曾因妨害投票案件，經最高法院於民國九十四年三月
    十日，以九十四年度臺上字第一○五九號判處有期徒刑七月
    確定，於九十四年四月十二日入監服刑，甫於九十四年十一
    月五日縮刑期滿執行完畢。詎其仍不知悔改，於九十六年二
    月十五日十七時許，駕駛車號不詳之自小貨車行經雲林縣二
    崙鄉○○村○○路口，因不滿前方甲○○所駕駛車號不詳之
    自小客車在車道上停駛不動，遂按三聲喇叭。甲○○於聽聞
    喇叭聲響後，即靠右邊停車，而將車道讓出，並按下駕駛座
    車窗對乙○○大聲叫囂。乙○○見甲○○上開舉措，亦將車
    輛停放於右側路旁，下車找甲○○理論（甲○○亦同時下車
    ），兩人旋在路旁發生口角衝突，進而互毆。衝突當中，乙○○於客觀上可預見以拳頭毆擊他人之臉部，可能造成他人
    顏面器官毀敗或嚴重減損功能之結果，惟因一時衝動，思慮
    欠週，致主觀上未能預見，而以傷害之犯意，以拳頭毆打甲○○之頭部、臉部與胸部數拳（甲○○亦同時持鑰匙刺擊乙○○之臉部，但此傷害部分已經乙○○撤回告訴，由檢察官
    另為不起訴處分在案），致甲○○後仰倒地，因而受有頭部
    外傷併顱內出血、左側感音性聽力障礙、上唇裂傷、胸部挫
    傷等普通傷害，且造成顱內嗅覺神經傳導系統之損傷，導致
    甲○○受有嗅覺功能嚴重減損之重傷。嗣經乙○○撥打一一
    九電話將甲○○送往慈愛綜合醫院救治，且其於事發後警方
    據報趕至現場尚不知何人為犯罪行為人之前，留在案發現場
    ，向承辦員警主動坦承前情，自首並接受裁判。
二、案經甲○○訴請雲林縣警察局西螺分局移送臺灣雲林地方法
    院檢察署檢察官偵查起訴。
    理    由
壹、證據能力部分：
一、按被告以外之人於偵查中向檢察官所為陳述，除顯有不可信
    之情況者外，得為證據，刑事訴訟法第一百五十九條之一第
    二項定有明文。檢察官在偵查中對被告以外之人所為之偵查
    筆錄，性質上屬傳聞證據，惟刑事訴訟法規定檢察官代表國
    家偵查犯罪、實施公訴，依法其有訊問被告、證人及鑑定人
    之權，證人、鑑定人並須具結，而實務運作時，檢察官偵查
    中向被告以外之人所取得之陳述，原則上均能遵守法律規定
    ，不致違法取供，其可信度極高，職是，被告以外之人前於
    偵查中已具結而為證述，除反對該項供述得具有證據能力之
    一方，已釋明「顯有不可信之情況」之理由外，不宜遽指該
    證人於偵查中之陳述不具證據能力。經查，田美麗及徐靜吟
    在檢察官面前之證述筆錄（見偵卷第八頁），係檢察官令其
    等以證人身分具結後所為之證述，有該證人結文附卷可稽（
    見偵卷第十頁、第十一頁），被告乙○○與其辯護人均未提
    及檢察官在訊問時有不法取供之情形，亦未釋明上開證人之
    證述有何顯不可信之情況，依上開規定，上開證人在檢察官
    之證述筆錄，自得作為本案證據使用。
二、次按被害人乃被告以外之人，本質上屬於證人，其陳述被害
    經過，亦應依人證之法定偵查、審判程序具結，方得作為證
    據（最高法院九十三年臺上字第六五七八號判例意旨參看）
    。告訴人甲○○在檢察官面前與原審審理中以被害人身分製
    作關於本案犯罪事實之陳述筆錄（即偵卷第六頁、第七頁、
    第十五頁；原審卷第二三頁、第七七頁部分），未經具結，
    依前揭判例要旨，均無證據能力。
三、又按法院或檢察官得囑託醫院、學校或其他相當之機關、團
    體為鑑定；鑑定之經過及其結果，應命鑑定人以言詞或書面
    報告。刑事訴訟法第二百零八條第一項前段及第二百零六條
    第一項分別定有明文。經查，行政院國軍退除役官兵輔導委
    員會臺中榮民總醫院（下稱臺中榮總醫院）九十七年十月三
    十一日中榮醫企字第○九七○○一七四二五號函附甲○○之
    鑑定書一紙，本質上固亦屬鑑定人員於審判外之書面陳述，
    然此係臺中榮總醫院受理囑託所為之鑑定書面報告，揆諸上
    開規定，得僅由鑑定人出具書面鑑定報告而無須於審判中以
    言詞陳述，係屬刑事訴訟法第一百五十九條第一項「被告以
    外之人於審判外之言詞或書面陳述，除法律有規定者外，不
    得作為證據」所稱「法律有規定者」之例外情形（刑事訴訟
    法第一百五十九條立法理由參照），況鑑定證人江榮山於原
    審亦到庭證述在卷，該鑑定書自具有證據能力。
四、末按被告以外之人於審判外之言詞或書面陳述，除法律有規
    定者外，不得作為證據，刑事訴訟法第一百五十九條第一項
    固定有明文。惟被告以外之人於審判外之陳述，雖不符刑事
    訴訟法第一百五十九條之一至第一百五十九條之四規定，而
    經當事人於審判程序同意作為證據，法院審酌該言詞陳述或
    書面陳述作成時之情況，認為適當者，亦得為證據；當事人
    、代理人或辯護人於法院調查證據時，知有第一百五十九條
    第一項不得為證據之情形，而未於言詞辯論終結前聲明異議
    者，視為有前項之同意，同法第一百五十九條之五亦有明文
    。經查，除上開證人在檢察官面前之證述筆錄外，本判決後
    開引用各該被告以外之人於審判外之言詞或書面陳述，被告
    、辯護人與檢察官迄至本院辯論終結時，均未爭執無證據能
    力；本院審酌各該審判外供述證據及書面作成時之情況，製
    作當時之過程、內容、功能等情況，其取得並無違法情形，
    具備合法可信之適當性保障，經綜合判斷，與本件犯罪待證
    事實，具有關連性，核無可信度明顯過低之情事，認具適當
    性，均得作為證據。
貳、實體部分：
一、上訴人即被告乙○○坦承其於上開時地，因駕車糾紛與被害
    人甲○○發生口角衝突，進而互毆，過程中，其基於傷害之
    犯意，以拳頭毆打被害人之頭部、臉部及胸部等處，致被害
    人後仰倒地，受有頭部外傷併顱內出血、左側感音性聽力障
    礙、上唇裂傷、胸部挫傷及嗅覺功能減損等創傷，惟矢口否
    認有傷害致重傷害情事，辯稱：被害人被害之嗅覺功能僅「
    部分」減損，應未達「嚴重」減損之程度，與「重傷」有間
    ，故本案伊所犯之罪為普通傷害罪，而且伊懷疑被害人本有
    嗅覺方面之問題云云。
二、經查：
(一)被告乙○○於上開時地，因前述駕車糾紛與被害人甲○○發
    生口角衝突，雙方進而互毆，過程中，被告基於傷害之犯意
    ，以拳頭毆打被害人之頭部、臉部與胸部等處，致被害人後
    仰倒地，受有頭部外傷併顱內出血、左側感音性聽力障礙、
    上唇裂傷、胸部挫傷等創傷，且被害人因該次衝突送醫救治
    ，經臺中榮總醫院耳鼻喉科醫師江榮山對其施以酚基乙基乙
    醇嗅覺閾值試驗，結果皆呈現「陰性」反應，業據被告坦承
    不諱（見原審卷第五七頁反面、第五八頁反面），核與證人
    即在場目擊之田美麗與徐靜吟之證述情節相符（見警卷第七
    頁、第九頁至第十一頁；偵卷第八頁），復有慈愛綜合醫院
    九十六年三月十二日所出具之診斷證明書一紙、臺中榮總醫
    院九十六年五月十六日門字第二三一九六五九六-○一號、
    九十六年六月二十七日門字第二三三六二七七五-○一號、
    九十六年七月二十五日門字第二三四八一四一二-○一號、
    九十七年三月十二日門字第二四四一九九四三-○一號診斷
    證明書各一紙、九十六年九月十七日中榮醫企字第○九六○○一三三四六號函覆一紙、九十七年四月十日中榮醫企字第
    ○九七○○○五五四四號函所附病歷資料在卷可稽（見警卷
    第十二頁；偵卷第十八頁、第二二頁至第二四頁；原審卷第
    六九頁、第八六頁至第九五頁），堪信屬實。
(二)查臺中榮總醫院認被害人甲○○之嗅覺已經「完全喪失」，
    無非以：被害人之嗅覺透過酚基乙基乙醇嗅覺閾值試驗，結
    果呈現「陰性」反應為其論據。惟查，丙○○○○到庭以鑑
    定證人之身分證稱：酚基乙基乙醇嗅覺閾值試驗，就是檢查
    嗅覺喪失程度之方法，細節就是我們使用不同濃度之酚基乙
    基乙醇讓對病人做測試，中間會用沒有味道的礦物油讓病人
    交叉比對，過程都不會讓病人看到，以免病人故意造假，當
    病人跟我們說他可以聞得到時，我們可以透過他聞到多少濃
    度的酚基乙基乙醇，判斷其嗅覺之狀況。目前經國際認可最
    濃的酚基乙基乙醇是十比一（二CC酚基乙基乙醇放在十八CC
    的礦物油中）的濃度，當然還有更濃的比例，但醫學上還沒
    有承認，如果十比一濃度的試劑病人都還聞不到，在目前醫
    學上我們就認定病人之嗅覺已經完全喪失。甲○○經我施以
    上開檢驗之結果，確實聞不到上開十比一濃度的試劑，所以
    我才診斷甲○○之嗅覺已經完全喪失。但這並不代表甲○○
    在日常生活中完全不會聞到任何味道，因為這是醫學上檢測
    方法選擇的問題，我在實務上也有遇過，所以可以說在這種
    檢測方法醫學上是有一些盲點存在的（見原審卷第一四六頁
    反面至第一四七頁反面、第二○二頁至第二○三頁反面）。
    鑑定證人江榮山與被告及被害人均無仇怨，應無設詞偏袒之
    動機，且其證稱已在耳鼻喉科服務超過二十年（見原審卷第
    一四一頁反面），是其診斷經驗豐富，證詞應屬公正客觀，
    可以採信。是由鑑定證人江榮山前揭證述可知，被害人雖經
    施以酚基乙基乙醇嗅覺閾值試驗，結果呈現「陰性」反應，
    僅係代表被害人無法聞到醫學上現所承認最濃濃度之試劑而
    已，不同之檢驗方法，可能得到不同之檢測結果，是若逕以
    前揭檢驗結果推論被害人之嗅覺功能確已完成喪失，尚有疑
    慮。
(三)再據被害人甲○○於原審審判中以證人身分證稱：我在事發
    後至慈愛綜合醫院時幾乎聞不到，但後來丙○○○○開了一
    個月的藥給我，我吃了之後嗅覺變成很混亂，就是從完全沒
    有嗅覺，到變成沒有辦法分辨出東西原本的味道，我聞到東
    西的味道跟以前完全不一樣了，比方說我以前是敢吃像蒜頭
    或蔥類的東西，現在我不敢吃，因為聞到就覺得很不舒服，
    很像聞到豬大便的味道，不是我挑食，是聞到很多味道都改
    變了，像以前聞到是香的，現在不一定是香的，東西是好的
    或壞的，我只能從顏色去分辨，丙○○○○後來有用試劑讓
    我聞，我確實也聞不到，目前狀況就是這樣子（見原審卷第
    一五○頁至第一五一頁反面、第二○四頁反面）。核與丙○○○○診斷之結果相符。又被害人在審判中已與被告達成和
    解，有和解書一紙附卷供參（見原審卷第六十頁），雙方恩
    怨已經化解，被害人大可證稱其嗅覺功能已逐漸恢復正常（
    就如同和解書之記載），而無庸為上開不利於被告之證述。
    佐以丙○○○○在最後一次檢驗時另外提出四十項之物品讓
    被害人做嗅覺測驗，並以選擇題之方式讓被害人試聞後作答
    ，其中被害人有「猜」中其中十項，其他三十項則回答錯誤
    等情，業據鑑定證人江榮山本院審判中證述明確（見原審卷
    第二○二頁反面），核與被害人之證述情節相同（見原審卷
    第二○四頁）。可見被害人之嗅覺確實能聞到部分氣味（但
    無從分辨屬於何物），未達完成喪失之程度。檢察官執前揭
    診斷證明書遽認被害人之嗅覺已經完全喪失，尚有誤會。
(四)又刑法業於九十四年二月二日修正公布，並於九十五年七月
    一日施行，其中關於「重傷」之定義，修正前刑法第十條規
    定第四項規定：「稱重傷者，謂左列傷害：一毀敗一目或二
    目之視能。二毀敗一耳或二耳之聽能。三毀敗語能、味能或
    嗅能。四毀敗一肢以上之機能。五毀敗生殖之機能。六其他
    於身體或健康，有重大不治或難治之傷害。」修正後刑法第
    十條第四項之規定謂：「一毀敗或嚴重減損一目或二目之視
    能。二毀敗或嚴重減損一耳或二耳之聽能。三毀敗或嚴重減
    損語能、味能或嗅能。四毀敗或嚴重減損一肢以上之機能。
    五毀敗或嚴重減損生殖之機能。六其他於身體或健康，有重
    大不治或難治之傷害。」其修法理由為：『本條第四項第一
    款至第五款原係有關生理機能重傷之規定；第六款則為關於
    機能以外身體與健康重傷之規定，其第一款至第五款均以毀
    敗為詞，依實務上之見解，關於視能、聽能等機能，須完全
    喪失機能，始符合各該款要件，如僅減損甚或嚴重減損效能
    並未完全喪失機能者，縱有不治或難治情形，亦不能適用同
    條項第六款規定，仍屬普通傷害之範圍（參照最高法院二十
    五年上字第四六八○號、三十年上字第四四五號、四十年臺
    上字第七三號判例），既與一般社會觀念有所出入，而機能
    以外身體或健康倘有重大不治或難治情形之傷害，則又認係
    重傷（第六款），兩者寬嚴不一，已欠合理，且普通傷害法
    定最高刑度為三年有期徒刑（參見第二百七十八條第一項）
    ，而重傷罪法定刑最低刑度為五年有期徒刑（參見第二百七
    十八條第一項），兩罪法定刑度輕重甚為懸殊，故嚴重減損
    機能仍屬普通傷害，實嫌寬縱，不論就刑法對人體之保護機
    能而言，抑依法律之平衡合理之精神而論，均宜將嚴重減損
    生理機能納入重傷定義，爰於第四項第一款至第五款增列「
    嚴重減損」字樣，以期公允。』是立法者有意擴大刑法中「
    重傷」之適用範圍，除嗅覺功能毀敗（即功能完全喪失）外
    ，嗅覺功能之嚴重減損，亦當屬重傷之範疇。又嗅覺的產生
    是藉由分布在嗅覺細胞上的嗅覺受體（即嗅覺接收器），將
    所接受到的外界刺激透過神經傳導系統傳遞到大腦判別區，
    大腦再將這些訊息組合、處理，以感受與辨別特定的氣味，
    但被害人甲○○經丙○○○○以核磁共振檢查之結果，頭部
    額葉（兩眉中間）裡面接近嗅覺區的地方有外傷，代表其神
    經傳導系統已經受損，雖有一點點恢復，但要再進步的可能
    性不大等事實，業經鑑定證人江榮山證述無訛（見原審卷第
    一四三頁反面至第一四五頁反面、第二○三頁反面），且有
    臺中榮總醫院九十七年十月三十一日中榮醫企字第○九七○○一七四二五號函附被害人甲○○之鑑定書一紙在卷可徵（
    見原審卷第一七○頁）。參以被害人亦證稱其聞得到某些東
    西的味道，但跟以前的味道完全不同，發生嗅覺混亂之現象
    ，顯見被害人已因嗅覺神經傳導系統之損傷而無法將嗅覺刺
    激「傳達」給大腦（抑或根本「傳達錯誤」），讓其大腦正
    確判別該氣味何屬，導致其無法聞到其他氣味，或發生無法
    辨別之現象，則其嗅覺顯然已經無發法揮一般常人所預期之
    功能，此觀被害人甚至表示：我寧願完全聞不到，這樣就不
    會聞到不好的味道（見原審卷第一五一頁反面）足明。本案
    發生迄今，被害人之嗅覺功能仍持續處於上開狀態，未見改
    善，業據被害人於原審證述綦詳（見原審卷第二○四頁九十
    七年十二月二日審判筆錄），與鑑定證人江榮山之上開證詞
    兩相對照，顯見被害人嗅能回復之可能性，依現有醫療水平
    ，可認極為渺茫，衡情其嗅能雖未「毀敗」，但已達「嚴重
    減損」之程度至明。至被害人雖在前述試驗中，能透過嗅覺
    答出其中十樣物品為何，然該實驗係以選擇題之方式請被害
    人作答，且無法拒絕回答（見原審卷第二○三頁至第二○四
    頁），既是猜測，本有一定答中之機率存在，選項越少，答
    中之機率越大。被害人亦證稱：我沒有辦法辨別它（該四十
    項物品）原來的味道（見原審卷第二○四頁）。從而，該試
    驗結果至多僅能認定被害人嗅覺對某些物品略有感應，尚未
    全部喪失功能而已。被告及其辯護人辯稱甲○○之嗅能僅部
    分減損，未達嚴重減損之程度，忽略上情，均不可採。
(五)關於被害人甲○○嗅能嚴重減損之原因，經以核磁共振檢查
    之結果，認其頭部額葉（眉心部位）接近嗅覺區之地方有外
    傷，故研判係其嗅覺神經傳導系統受損所致，業如前述。被
    害人亦證稱其前額及眼睛部位因遭被告毆擊而發黑（見原審
    卷第二○五頁）；被告復供稱其有揮拳打中被害人之臉部（
    見原審卷第二○五頁），再稽之被害人遭被告出拳毆擊後，
    受有顱內出血等傷害，住院十二天方出院，期間一度病危等
    事實，有慈愛綜合醫院病危通知單一紙在卷可按（見偵卷第
    十二之一頁），證人徐靜吟又證稱：我出去聽到「碰」一聲
    ，被害人就倒地了（見偵卷第八頁），在在可見被害人頭部
    、臉部在案發時確承受劇烈之打擊。另被害人在本案發生前
    ，並無嗅覺方面之疾病，此經被害人證述在卷（見原審卷第
    一五四頁反面）。復經原審向中央健康保險局（下稱中央健
    保局）調取被害人甲○○自九十三年一月一日起至九十六年
    二月十五日止，至各該醫療院所就診之紀錄，亦未發現被害
    人前往醫院醫治其嗅覺之情形，有中央健保局九十七年一月
    十八日健保醫字第○九七○○一四九二三號函所附就診資料
    、中央健保局南區分局九十七年三月十七日健保南費二字第
    ○九七○○○六四○五號函所附就醫資料、良安診所病歷記
    錄與國防醫學院三軍總醫院九十七年五月十五日院三病歷字
    第○九七○○○七一四二號函所附病歷影本等附卷足憑（見
    原審卷第三六頁至第三八頁、第七十頁至第七二頁、第八二
    頁至第九五頁）。是就上述資料相互勾稽觀之，堪信被害人
    應係遭被告出拳毆打頭部後，導致其額葉內嗅覺神經系統受
    損無疑。從而，被告之傷害行為應與被害人嗅能嚴重減損之
    結果間，實具有相當因果關係。被告之辯護人雖辯以：若被
    害人能持續服藥治療，應可使嗅覺回復，不至於造成嗅覺功
    能「嚴重減損」之現象云云。然被害人經歷多次檢查，雖因
    服藥導致嗅能略有改善（從「聞不到」至「聞到部分，但味
    道混亂」），惟其肇因是神經受損，縱令繼續服藥也只能維
    持現狀，已經敘明在前，況由鑑定證人江榮山之證詞可知（
    見原審卷第二○三頁反面），被害人所服用者，為「最高劑
    量」之類固醇，會產生副作用，本不適合長期使用。自難以
    被害人未繼續用藥之事實，率爾推論被告之傷害行為，與被
    害人嗅能功能嚴重減損之結果間，不具相當因果關係，無法
    據以為有利於被告之推認。
(六)觀之起訴書之記載，檢察官將被害人甲○○之「嗅覺完全喪
    失」與「左側感音性聽力障礙」並列，稽其意旨，似認甲○○左耳之聽能亦達「毀敗」或「嚴重減損」之重傷程度。惟
    查，所謂「左側感音性聽力障礙」，係指單（左）側內耳及
    聽神經之地方受傷，有臺中榮總醫院九十七年三月二十五日
    中榮醫企字第○九七○○○四六三二號函文一紙附卷可證（
    見原審卷第七九頁）。鑑定證人江榮山針對告訴人聽能受損
    之程度證稱：一般來說，二十分貝以內就算是正常，我們診
    斷其右耳聽力損失為十分貝，屬於是正常範圍內，那左耳是
    二三分貝，代表他的左耳聽力有受損，但不算是很嚴重，只
    有稍微減損而已，將來他會聽不清楚高音，不過與人一般對
    答不會有問題（見原審卷第一四四頁反面至第一四五頁反面
    、第一四八頁正反面）。另被害人到庭接受檢辯雙方之詰問
    時，均能清楚回答，且對於原審補充訊問亦能對答如流，可
    認其左耳聽能僅係略微減損無誤，核屬普通傷害，而與重傷
    有別。
(七)按加重結果犯，以行為人能預見其結果之發生為要件，所謂
    能預見乃指客觀情形而言，與主觀上有無預見之情形不同，
    若主觀上有預見，而結果之發生又不違背其本意時，則屬故
    意範圍（最高法院四十七年臺上字第九二○號判例意旨參看
    ）。人類大腦是由稱為神經元的神經細胞所組成的神經系統
    控制中心，由顱骨保護。若遭外力碰撞，將可能會造成神經
    系統之傷害，影響嗅覺、視覺或聽覺等功能，乃眾所週知之
    事。被告係智識正常之成年人，對此等情形當無不知、亦無
    不能預見之特殊情形，對於被害人甲○○頭部加以毆擊，足
    以造成嗅能嚴重減損甚至毀敗之結果，應為被告於行為時客
    觀上能預見，要無疑問。又被告客觀上雖能預見其毆打被害
    人臉部之行為，可能造成被害人嗅能嚴重減損或毀敗之重傷
    結果，惟被告與被害人素無仇怨，兩人因行車糾紛發生衝突
    ，進而互毆，堪信彼此動手之用意，均僅在教訓對方，況且
    ，在互毆時，對於他方可能採取攻擊、閃避、抵抗或防禦等
    舉動，本不易判斷，則被告對於出拳揮擊會準確擊中頭部何
    處，甚難完全掌控，堪信被告主觀上並無藉出拳行為使被害
    人嗅能嚴重減損之本意，則其非以重傷之犯意實施毆打，而
    係以傷害之犯意毆打被害人，但疏未注意掌控力道與拳毆之
    點位，不幸發生其主觀上未預見之重傷結果甚明。
(八)綜上所述，被告上述傷害致重傷犯行之事證明確，犯行堪予
    認定，應依法論科。上述臺中榮總醫院之鑑定，甚為完整，
    復經鑑定證人江榮山於原審證述詳實，被告請求再請被害人
    至台大醫院雲林分院作鑑定，核無必要。
三、論罪科刑之理由：核被告所為，係犯刑法第二百七十七條第
    二項後段之傷害致重傷罪。被告基於傷害之犯意，出拳毆打
    告訴人頭部、臉部與胸部等處，造成前述普通傷害與重傷之
    結果，時地密切，侵害同一法益，依一般社會觀念，難以強
    行分開，在刑法評價上，以視為數個舉動之接續施行，屬接
    續犯，僅論以一個傷害致重傷罪。被害人雖於和解書內表示
    撤回本件告訴，然被告所犯罪名屬非告訴乃論之罪，本院仍
    應予審究。被告曾因妨害投票案件，經最高法院於九十四年
    三月十日，以九十四年度臺上字第一○五九號判決處有期徒
    刑七月確定，於九十四年四月十二日入監服刑，九十四年十
    一月五日縮刑期滿執行完畢，為被告所是認（見本院九十八
    年五月二十一日審判筆錄第十一頁），且有臺灣高等法院被
    告前案紀錄表在卷可按，其受有期徒刑執行完畢後，五年內
    故意再犯本件有期徒刑以上之罪，為累犯，應依刑法第四十
    七條第一項之規定加重其刑。被告在事發後，撥打一一九電
    話將被害人送往慈愛綜合醫院救治，且其於案發後警方據報
    趕至現場尚不知何人為犯罪行為人之前，留在案發現場，向
    承辦員警主動坦承前情，並接受裁判，為被告所自承（見原
    審卷第二二頁），復有警員職務報告一紙附卷足徵（見原審
    卷第三二頁），合於自首之要件，依刑法第六十二條前段之
    規定減輕其刑。並依法先加後減之。按刑法第二百七十七條
    第二項之傷害致重傷罪，法定刑為「三年以上十年以下有期
    徒刑」，若不分犯罪情節輕重，概處以上開刑責，難免輕重
    失衡，倘有情輕法重情形，於裁判時自得適用刑法第五十九
    條酌量減輕其刑，以避免過嚴之刑罰，此參之司法院大法官
    釋字第二六三號解釋文自明。亦即，法院為避免刑罰過於嚴
    苛，於情輕法重之情況下，應合目的性裁量而有適用刑法第
    五十九條酌量減輕被告刑度之義務。又適用刑法第五十九條
    酌量減輕其刑時，並不排除同法第五十七條所列舉十款事由
    之審酌（最高法院七十年度第六次刑事庭會議決議參照）。
    本院審酌被告因偶發行車糾紛與被害人甲○○發生爭執，進
    而互毆，並非被告單方施暴，僅因一時未加自制，始鑄成大
    錯。雖於事後否認傷害致重傷之犯行，但其所質疑諸點，本
    均應透過專業醫師鑑定後方能判斷，尚非毫無憑據，難認係
    空言否認犯罪，且被告事後已與被害人達成和解，有和解書
    一紙附卷可按（見原審卷第六三頁），犯後態度尚佳，已見
    悔意，被害人也表示不再追究，願意原諒被告。綜上足認被
    告犯罪情狀值堪憫恕，若概科以法定最輕刑度，猶嫌過重，
    有傷一般國民對法律之情感，爰依刑法第五十九條之規定酌
    減其刑，並依法遞減之，且依法先加後減之。本件被告之犯
    罪時間在九十六年四月二十四日以前，合於中華民國九十六
    年罪犯減刑條例第二條第一項第三款之規定，且無該條例所
    定不得減刑之例外情形，應依法減其宣告刑二分之一。
四、原審以被告罪證明確，因予適用刑法第二百七十七條第二項
    後段、第四十七條第一項、第六十二條前段、第五十九條、
    中華民國九十六年罪犯減刑條例第二條第一項第三款、第七
    條之規定，並審酌被告上情，及被告家庭狀況、教育程度、
    品行與被害人所受重傷程度等一切情狀，量處有期徒刑一年
    之宣告刑，減為有期徒刑六月，並說明被告所犯之罪非最重
    本刑五年以下有期徒刑之刑之罪，依法不得易科罰金，爰不
    諭知易科罰金之折算標準。本院經核原判決認事用法俱無不
    合，量刑亦稱妥適，被告上訴意旨否認犯傷害致重傷罪責，
    指摘原判決不當，非有理由，應予駁回。
據上論斷，應依刑事訴訟法第三百六十八條，判決如主文。
本案經檢察官郭珍妮到庭執行職務。
中    華    民    國    98    年    6     月    4     日
                  刑事第四庭    審判長法  官  吳志誠
                                      法  官  陳珍如
                                      法  官  高明發
以上正本證明與原本無異。
如不服本判決應於收受送達後10日內向本院提出上訴書狀，其未
敘述上訴理由者，並得於提起上訴後10日內向本院補提理由書（
均須按他造當事人之人數附繕本）「切勿逕送上級法院」。
                                      書記官  歐貞妙
中    華    民    國    98    年    6     月    5     日
附錄本案論罪科刑法條全文：
中華民國刑法第277條：
傷害人之身體或健康者，處3年以下有期徒刑、拘役或1千元以下
罰金。
犯前項之罪因而致人於死者，處無期徒刑或7年以上有期徒刑；
致重傷者，處3年以上10年以下有期徒刑。


司法院資訊處製作；財團法人民間司法改革基金會備份。
